最高法院刑事判決　　　　　　九十六年度台上字第三三八八號
上　訴　人　台灣高等法院花蓮分院檢察署檢察官
被　　　告　甲○○
　　　　　　　　　　285號（現於台灣台東監獄執行中）
　　　　　　乙○○
上列上訴人因被告等殺人未遂案件，不服台灣高等法院花蓮分院
中華民國九十六年四月二十四日第二審判決（九十六年度上訴字
第二號，起訴案號：台灣台東地方法院檢察署九十四年度偵字第
一九八三號），提起上訴，本院判決如下：
    主  文
上訴駁回。
    理  由
按刑事訴訟法第三百七十七條規定，上訴於第三審法院，非以判
決違背法令為理由，不得為之。是提起第三審上訴，應以原判決
違背法令為理由，係屬法定要件。如果上訴理由書狀並未依據卷
內訴訟資料，具體指摘原判決不適用何種法則或如何適用不當，
或所指摘原判決違法情事，顯與法律規定得為第三審上訴理由之
違法情形，不相適合時，均應認其上訴為違背法律上之程式，予
以駁回。本件第一審檢察官起訴被告甲○○、乙○○涉犯刑法第
二百七十一條第二項、第一項之殺人未遂罪嫌，第一審法院認被
告等僅犯刑法第二百七十七條第一項之傷害罪，因告訴人即被害
人江志光於偵查中即已撤回告訴，而予諭知不受理之判決，經原
審判決予以維持，駁回檢察官在第二審之上訴。茲檢察官不服原
判決，提起第三審上訴，其上訴意旨略稱：人體頭部係多種生命
中樞器官所在，苟有受傷即有致命之虞，此為淺顯易知之醫學常
識，並為一般人均能理解及預見，被告二人精神及智能上並無任
何異於常人之特殊障礙，當亦能理解。而依被害人江志光及證人
張雅婷所述被害人受傷之情形，被害人遭乙○○持鐵棍毆打後，
立即血流滿面，可見乙○○所使用之兇器，如用於攻擊人體頭部
等致命部位，當然即可能因為造成生命中樞器官受傷而有致命之
虞，是被告二人對於在人體生命之認知、行兇方法及工具效能之
預見，與行兇方法及工具效能之預見對於人體生命所可能造成之
影響之認知等三方面，俱甚為明確。被告二人既有前述之預見及
認識，而甲○○竟仍指使乙○○持鐵棍毆打被害人之頭、臉部位
，依此客觀存在之事實，顯然已經足以認定被告二人在主觀上確
有致被害人死亡之故意或被害人縱因其毆打行為而死亡，亦在所
不惜之不確定故意。被告二人基於此一殺人之故意或不確定故意
而著手攻擊被害人，其所為自係符合刑法殺人未遂罪之犯罪構成
要件。況被害人受傷後，係因自行就醫並由醫師以手術縫合頭、
臉部位之傷口而恢復健康，若未適時就醫治療，被害人所受之傷
，是否果真為「非致命之傷害」尚未可知。原審以與乙○○下手
加害之當時之所有主客觀情形無直接邏輯上關聯之事項，據以論
述並認定被告二人行兇時無致被害人死亡之預見、認識及故意，
於論理上而言，顯難令人信服。原審對上述不利於被告二人之事
證，均未說明何以不得採為判決被告二人殺人未遂罪之理由，有
理由不備之違誤云云。
惟查：證據之取捨，為事實審法院之職權，倘其採證認事並不違
背證據法則，即不得任意指為違法。又殺人與傷害之區別，應以
有無殺意為斷，即行為人於下手時有無決意取被害人生命為準，
至於被害人受傷處是否致命部位，及傷痕多寡、輕重為何等，僅
得供審判者心證之參考，究不能據為絕對之標準。原判決所引用
之第一審判決書，業於其理由欄第三項詳敘其綜合審酌被告等之
辯解、被害人之供詞、證人張雅婷之證言、「麗星電子遊藝場」
所設置監視器畫面翻拍之照片、被害人受傷診斷書所載受傷情形
、行政院衛生署台東醫院護理紀錄所載護理情形及案發時狀況等
證據，認定本件被告等與被害人素未謀面，復無何深仇大恨，本
案係肇因於被告等要求被害人找陳國良兄弟到場，而被害人無法
聯絡陳國良兄弟到場之細故，別無深仇重恨或其他利害糾葛，乙
○○一時衝動，持鐵棍毆打被害人，致被害人受有頭部外傷、顏
面裂傷、左前臂裂傷等傷害，惟被害人自住院時起至出院時止，
均血壓、心跳正常，呼吸順暢，未發熱、神智清醒、無嘔吐等腦
震盪現象，縫合傷口乾淨，於住院一星期後拆線，第八天即出院
，顯見被害人所受傷勢並非嚴重，並無致命之危險，且現場之張
雅婷、被害人均未聽聞被告等人有喊殺喊打之吆喝聲，足見被告
等人意在教訓被害人。而持鐵棍朝人體頭、臉部毆打，固可能造
成被打之人死亡，惟被告等與被害人並無冤仇，究不能以此即認
定乙○○持鐵棍毆打被害人之臉部、頭部時，主觀上必有置被害
人於死之不確定故意，因而論斷被告等應無致被害人於死之決意
，已說明其取捨判斷而得心證之理由，從形式上觀察，其論斷尚
與經驗及論理法則無違，難謂有判決不載理由之違法可言。檢察
官上訴意旨，置原判決之明白論斷於不顧，或仍持原判決已說明
理由而捨棄不採之陳詞辯解，再為事實上之爭執，或就屬於事實
審法院採證認事職權之行使，全憑己見，任意指摘，難謂已符合
首揭法定上訴第三審之要件。應認其上訴違背法律上之程式，予
以駁回。
據上論結，應依刑事訴訟法第三百九十五條前段，判決如主文。
中　　華　　民　　國　九十六　年　　六　　月　二十八　日
                      最高法院刑事第四庭
                          審判長法官  莊　登　照
                                法官  黃　一　鑫
                                法官  林　秀　夫
                                法官  徐　昌　錦
                                法官  陳　世　雄
      本件正本證明與原本無異
                                      書  記  官
中　　華　　民　　國　九十六　年　　七　　月　　二　　日
                                                      Ｑ
